【裁判字號】    99,上訴,1054
【裁判日期】    990705
【裁判案由】    妨害自由
【裁判全文】
臺灣高等法院高雄分院刑事判決        99年度上訴字第1054號
上  訴  人
即  被  告  甲○○
上列上訴人因妨害自由案件，不服臺灣高雄地方法院98年度訴字
第1201號中華民國99年4 月30日第一審判決（起訴案號：臺灣高
雄地方法院檢察署98年度偵字第8510號），提起上訴，本院判決
如下：
     主  文
上訴駁回。
     理  由
一、按不服地方法院之第一審判決而上訴者，應向管轄第二審之
    高等法院為之。上訴書狀應敘述具體理由。上訴書狀未敘述
    上訴理由者，應於上訴期間屆滿後20日內補提理由書於原審
    法院，逾期未補提者，原審法院應定期間先命補正。第二審
    法院認為上訴書狀未敘述理由或上訴有第362 條前段之情形
    者，應以判決駁回之。但其情形可以補正而未經原審法院命
    其補正者，審判長應定期間先命補正。刑事訴訟法第361 條
    、第367 條，分別定有明文。所謂不服第一審判決之具體理
    由，必係依據卷內既有訴訟資料或提出新事證，指摘或表明
    第一審判決有何採證認事、用法或量刑等足以影響判決本旨
    之不當或違法，而構成應予撤銷之具體事由，始克當之（例
    如：依憑證據法則具體指出所採證據何以不具證據能力，或
    依憑卷證資料，明確指出所為證據證明力之判斷如何違背經
    驗、論理法則）；倘僅泛言原判決認定事實錯誤、違背法令
    、量刑失之過重或輕縱，而未依上揭意旨指出具體事由，或
    形式上雖已指出具體事由，然該事由縱使屬實，亦不足以認
    為原判決有何不當或違法者（例如：對不具有調查必要性之
    證據，法院未依聲請調查亦未說明理由，或援用證據不當，
    但除去該證據仍應為同一事實之認定），皆難謂係具體理由
    ，俾與第二審上訴制度旨在請求第二審法院撤銷、變更第一
    審不當或違法之判決，以實現個案救濟之立法目的相契合，
    並節制濫行上訴（最高法院97年度臺上字第892 號判決參照
    ）。是以上訴人之上訴書狀或補提之上訴理由書，雖有敘述
    上訴理由，惟並未具體敘述第一審判決有上述違法、不當情
    形，即與未敘述具體理由無異，其所為上訴，即不符合上訴
    之法定要件。
二、本件原判決以上訴人即被告甲○○所犯剝奪他人行動自由罪
    之罪證明確，量處有期徒刑8 月，已詳敘所憑之證據與認定
    之理由。所為論敘，經核並無違背經驗法則或論理法則，量
    刑亦屬允當。被告上訴意旨略以：告訴人僅是片面之詞，且
    陳述前後不一，無非僅係以誣告之證詞讓伊受刑事處分為目
    的，原審僅依告訴人所提出之誣告一小部分不利被告之不實
    指證即認被告有罪，顯難令人心服。為此，請撤銷原判決，
    改判無罪云云。惟查：被告因委託仲介商代號A 女成年女子
    （年籍詳卷，因A 女另指訴甲○○涉犯妨害性自主罪，爰以
    代號處理）幫其友人尋找出租廠房，於民國（下同）97年11
    月19日，被告表示欲租下A 女帶看過之其中2 間廠房，惟請
    A 女先代墊租金、定金，嗣後將如數返還，A 女乃先代被告
    支付租金、定金共新台幣（下同）2 萬5,000 元。被告於97
    年11月20日晚間6 、7 時許，撥打電話向A 女表示其友人要
    歸還上開款項，而駕駛車牌號碼US-0381 自用小客車搭載A
    女前往某釣蝦場用餐，後搭載A 女前往高旗工家附近陸橋下
    公園，由A 女與客戶洽談結束後，再將A 女載至高雄縣鳳山
    市○○路某海產店用餐後，再搭載A 女途經鳳仁路旁湖畔汽
    車旅館時，提議進入汽車旅館內休息，遭A 女拒絕；被告遂
    以要向友人拿錢為由，將A 女載往高雄縣鳳山市○○路、高
    雄市○○路等處，屢經A 女催討代墊款，均未還款。迄翌日
    （21日）凌晨零時許，被告竟基於剝奪他人行動自由之犯意
    ，未經A 女同意，搭載A 女由高雄市○○○○道上中山高速
    公路北上車道，A 女發覺有異，向其表示若不停車其要跳車
    ，被告仍拒不停車，並駕車由國道1 號北上車道接國道10號
    行駛，再接國道3 號往南下方向行駛，A 女只得沿途敷衍，
    以降低其戒心，並趁隙於同日凌晨1 時1 分許、1 時5 分許
    ，2 次以其所有行動電話撥打119 ，表示其位在國道3 號南
    下388 公里處，請求通報公路警察攔截被告所駕駛之汽車。
    被告發現A 女打電話報警後，即伸手欲搶A 女之行動電話，
    該車駛至屏東縣九如交流道時，被告即駕車由九如交流道下
    高速公路至屏東縣九如鄉，A 女趁被告駕車欲右轉進入某巷
    子，車速減慢之際，跳車逃離，其後A 女恰見屏東縣警察局
    里港分局九如派出所，奔往該所報案，被告見狀即駕車離開
    ，而以此拒不停車及伸手搶奪A 女行動電話之強暴、脅迫方
    式，剝奪A 女行動自由逾1 小時等情，業據原審依被告之供
    述、證人A 女、許海標之證述，被告以0000000000號行動電
    話撥打A 女所持用0000000000號行動電話之通聯調閱查詢單
    、高雄縣政府消防局救災救護指揮中心11 9報案錄音譯文，
    及A 女撥打許海標使用之0000000000號行動電話及119 之通
    聯調閱查詢單等證據資料，認被告上揭剝奪他人行動自由犯
    行之事證明確，而予論處；並已審酌被告以要償還A 女代墊
    款為由，搭載A 女四處兜轉，在違背A 女意願之情形下，強
    行駕車搭載A 女上高速公路，使A 女身心恐懼，並剝奪A 女
    人身自由所生之危害，及其犯罪後未見反省等一切情狀，於
    法定刑度內量處有期徒刑8 月。且原審就告訴人A 女所為之
    陳述，何者為可採，何者為不可採，已依卷內證據資料詳為
    敘明依據，且參酌其他卷存證據而認定被告犯行，尚非僅憑
    告訴人A 女片面指訴之詞為據甚明。被告上開上訴理由，顯
    屬自我說詞，並無所據，顯非依據卷內既有訴訟資料或提出
    新事證表明原審判決有何不當或違法之具體事由。是原審判
    決並無不當或違法，應認被告提起上訴未依據卷內證據資料
    敘述具體理由之違背法律上程式。
三、綜上所述，被告之上訴理由，不能認係依據卷內訴訟資料指
    摘或表明原審判決有何採證、認事、用法或量刑等足以影響
    判決本旨之不當或違法，而構成應予撤銷之具體事由，其僅
    徒憑己意指摘原判決量刑不當，難謂適法之上訴理由。揆諸
    上揭規定，本件上訴人之上訴屬違背法律上之程式，應依法
    予以駁回，爰不經言詞辯論逕行判決。
據上論斷，應依刑事訴訟法第367 條前段、第372 條，判決如主
文。
中    華    民    國    99    年    7     月    5     日
                    刑事第十庭  審判長法  官 陳中和
                                      法  官 李政庭
                                      法  官 林水城
以上正本證明與原本無異。
如不服本判決應於收受本判決後10日內向本院提出上訴書狀，其
未敘述上訴理由者，並得於提起上訴後10日內向本院補提理由書
狀（均須按他造當事人之人數附繕本）「切勿逕送上級法院」。
中    華    民    國    99    年    7     月    5     日
                                      書記官 蔡佳君

司法院資訊處製作；財團法人民間司法改革基金會備份。
